臺灣士林地方法院刑事判決　　　　　　　　　　　　　九十一年度訴字第五四七號
　　公　訴　人　臺灣士林地方法院檢察署檢察官
　　被　　　告　甲○○
右列被告因偽造文書等案件，經檢察官提起公訴（九十年度偵字第一五四八號），本
院於訊問被告後，被告為有罪之陳述，經本院合議庭裁定改由受命法官獨任以簡式審
判程序審理，判決如左：
    主  文
甲○○共同行使偽造私文書，足以生損害於他人，處有期徒刑陸月，如易科罰金以參
佰元折算壹日。偽造之「旭東營造有限公司」及「石國樑」之印章各壹枚、偽造之在
職證明上偽造之「旭東營造有限公司」及「石國樑」之印文各壹枚、偽造之各類所得
扣繳暨免扣繳憑單上偽造之「旭東營造有限公司」及「石國樑」之印文各壹枚均沒收
。
    事  實
一、甲○○需款孔急，適庚○○（別名戴維良）、丁○○、己○○、戊○○、乙○○
    （丁○○及戊○○所涉常業詐欺等罪，業經本院各判處有期徒刑三年，乙○○所
    涉常業詐欺等罪，業經本院判處有期徒刑二年，庚○○及己○○（俟到案後另行
    審結）與姓名年籍不詳之成年男子「陳先生」、「梁明照」等人，自民國八十七
    年三月間起至八十八年六月間止，在臺北縣三重市○○路○段二之一號設立國聯
    房屋仲介有限公司（以下簡稱國聯公司），以刊登報紙或張貼小廣告之方式表明
    可代辦貸款，甲○○於八十八年三月二十四日之前數日之某日，經由丙○○介紹
    予乙○○，引介前往國聯公司接洽，遂與庚○○該夥人謀議，由庚○○該夥人偽
    造甲○○之各類所得扣繳暨免扣繳憑單及在職證明，然後持以向銀行詐貸款項，
    於得手後再予朋分，謀議既定後，甲○○與庚○○該夥人遂共同意圖為自己不法
    之所有，並基於犯意之聯絡，明知甲○○未曾在旭東營造有限公司任職，仍推由
    庚○○該夥人委請不知情且已成年之刻印師傅偽刻「旭東營造有限公司」及該公
    司負責人「石國樑」之印章各一枚，持以用印，偽造前開公司名義之在職證明（
    其上記載甲○○自八十年十二月二十日起任職於該公司，現任工地主任，並蓋有
    上開偽造之印章各一次）及八十七年度各類所得扣繳暨免扣繳憑單（其上記載甲○○八十七年度受領薪資所得七十七萬六千四百二十五元，並蓋有上開偽造之印
    章各一次）各一紙。甲○○旋於八十八年月三月二十四日由戊○○陪同前往臺北
    縣汐止市○○○路○段八十八號之遠東國際商業銀行股份有限公司（以下簡稱遠
    東商銀）臺北汐止分行，佯稱欲向該分行貸款，並將上開偽造之在職證明及各類
    所得扣繳暨免扣繳憑單各一紙，持以行使交付予該分行不知情之貸款承辦行員，
    以之表示其有能力以薪資所得按期清償貸款之信用及資力，藉以取信承辦行員，
    憑以詐貸款項，使該承辦行員陷於錯誤，而同意貸款六十萬元，並於八十八年四
    月一日將該分行所有之六十萬元款項撥入甲○○之帳戶內，足以生損害於遠東商
    銀臺北汐止分行、旭東營造有限公司及石國樑等人。得手後，甲○○及庚○○該
    夥人即予朋分，為免事跡及早敗露，又陸續清償數期貸款本息數次，嗣於八十八
    年六月二十一日後，庚○○該夥人及甲○○即未再清償分文，尚積欠貸款本金五
    十八萬四千五百五十七元，遠東商銀發覺有異，乃訴請偵辦而循線查獲上情。
二、案經遠東商銀訴請臺灣士林地方法院檢察署檢察官偵查起訴。
    理  由
一、右揭事實，業據被告甲○○偵審中坦承不諱（見八十九年度偵字第八三０五號偵
    查卷（二）第三百二十七頁以下、本院九十三年十月二十九日準備程序及審判筆
    錄），且經告訴人遠東商銀之代理人許育嘉指訴綦詳，同案被告戊○○亦自承確
    實陪同被告前往遠東商銀以假資料貸款（見八十九年度偵緝字第五三六號卷第三
    三頁），又旭東營造有限公司未曾出具前開在職證明及各類所得扣繳暨免扣繳憑
    單，而係他人偽造，被告不曾在該公司任職等情，復據證人石欣穎即旭東營造有
    限公司之實際負責人證述在卷，此外並有前開偽造之在職證明及各類所得扣繳暨
    免扣繳憑單各一紙、被告填具之貸款申請書暨徵信調查表影本一份及遠東商銀攤
    還收息記錄查詢單影本一紙附卷可稽。足徵被告之自白與事實相符，事證明確，
    犯行堪予認定。
二、被告與庚○○等人共同偽造在職證書及各類所得扣繳暨免扣繳憑單，嗣後進而持
    偽造之前揭文件，藉資取信，憑以向遠東商銀臺北汐止分行詐貸款項，足以生損
    害於遠東商銀臺北汐止分行、旭東營造有限公司及石國樑，核其所為，係犯刑法
    第二百十六條、第二百十條之行使偽造私文書罪、刑法第二百十六條、第二百十
    二條之行使偽造特種文書罪、刑法第三百三十九條第一項之詐欺取財罪。按前揭
    在職證明係關於服務之證書，屬刑法第二百十二條所稱之特種文書，檢察官於起
    訴書上誤認為私文書，故就此部分誤認應依刑法第二百十六條行使第二百十條之
    偽造私文書罪處斷，雖有未洽，惟蒞庭之檢察官實行公訴時已更正為屬於特種文
    書，並已更正此部分論罪科刑之法條，認應依行使偽造特種文書罪處斷，基於檢
    察一體之原則，本院應就更正後之論罪科刑法條予以審究，自無庸變更起訴法條
    ，先予敘明。被告與庚○○、丁○○、己○○、戊○○、乙○○及前開姓名年籍
    不詳之成年男子「陳先生」、「梁明照」等人間，具有犯意之聯絡及行為之分擔
    ，皆為共同正犯，又其等委由不知情之刻印師傅偽造「旭東營造有限公司」及「
    石國樑」之印章各一枚，為間接正犯，且其等以一行為同時行使偽造之私文書及
    偽造之特種文書，為一行為觸犯行使偽造私文書與行使偽造特種文書二罪，係想
    像競合犯，應從一重之行使偽造私文書罪處斷，再其等偽刻印章並以之偽造印文
    ，係偽造私文書（按係同時偽造私文書及特種文書，為想像競合犯，應從一重論
    以偽造私文書）之部分行為，無庸論擬，起訴書雖未論及被告偽造印章、印文犯
    行部分，惟此部分與起訴之偽造私文書部分，有單純一罪之關係，本院自應併予
    審理。又被告偽造私文書後進而持以行使，偽造之低度行為應為行使之高度行為
    所吸收，亦不另論罪。被告所犯上開行使偽造私文書及詐欺取財二罪之間，有方
    法結果之牽連關係，應依刑法第五十五條之規定，從較重之行使偽造私文書罪處
    斷。爰審酌被告年輕力壯，不思以正當途徑獲取資金，竟以本件手法犯案，詐取
    款項實屬不該，而案發後迄今五年，仍未清償分文，顯見其對被害銀行所受之損
    害，並未積極聞問，亦不籌思賠償，惡性不輕，原不宜寬縱，惟念其坦承犯行，
    尚知所悔悟等一切情狀，量處如主文所示之刑。末按被告行為後，刑法第四十一
    條有關易科罰金之規定，業於九十年一月四日修正，並經總統於同年一月十日公
    布，同年一月十二日生效施行，修正施行前之刑法第四十一條原規定「犯最重本
    刑為三年以下有期徒刑以下之刑之罪，而受六月以下有期徒刑或拘役之宣告，因
    身體、教育、職業或家庭之關係，執行顯有困難者，得以一元以上三元以下折算
    一日，易科罰金」，而修正施行後之刑法第四十一條第一項則規定「犯最重本刑
    為五年以下有期徒刑以下之刑之罪，而受六個月以下有期徒刑或拘役之宣告，因
    身體、教育、職業、家庭之關係或其他正當事由，執行顯有困難者，得以一元以
    上三元以下折算一日，易科罰金。但確因不執行所宣告之刑，難收矯正之效，或
    難以維持法秩序者，不在此限」，是被告行為後法律已有變更，比較新舊法之結
    果，以修正施行後之規定，對被告有利，本件自應依刑法第二條第一項前段之規
    定，適用裁判時即修正施行後之刑法第四十一條第一項前段之規定，就前揭所宣
    告之刑，併予諭知易科罰金之折算標準。偽造之「旭東營造有限公司」及「石國
    樑」之印章各一枚（雖未扣案，但無積極確據證明業已滅失），以及前開在職證
    明上偽造之「旭東營造有限公司」及「石國樑」之印文各一枚、扣繳憑單上偽造
    之「旭東營造有限公司」及「石國樑」之印文各一枚，均應依刑法第二百十九條
    之規定，不問屬於犯人與否，均依法宣告沒收。
據上論斷，應依刑事訴訟法第二百七十三條之一第一項、第二百九十九條第一項前段
，刑法第二條第一項前段、第二十八條、第二百十六條、第二百十條、第二百十二條
、第三百三十九條第一項、第五十五條、修正後第四十一條第一項前段、第二百十九
條，罰金罰鍰提高標準條例第一條前段、第二條，判決如主文。
本案經檢察官鄭世揚到庭執行職務。
中　　　華　　　民　　　國　　九十三　　年　　　十一　　　月　　十二　　日
                                    臺灣士林地方法院刑事第七庭
                                        法  官  楊得君
右正本證明與原本無異。
如不服本判決，應於判決送達後十日內，向本院提出上訴狀。
                                        書記官  曾韻蒔
中　　　華　　　民　　　國　　九十三　　年　　　十一　　　月　　十二　　日
附錄本案論罪科刑法條全文：
中華民國刑法第二百一十條：
(偽造變造私文書罪)
偽造、變造私文書，足以生損害於公眾或他人者，處五年以下有期徒刑。
中華民國刑法第二百一十二條：
(偽造變造特種文書罪)
偽造、變造護照、旅券、免許證、特許證及關於品行、能力服務或其他相類之證書、
介紹書，足以生損害於公眾或他人者，處一年以下有期徒刑、拘役或三百元以下罰金
。
中華民國刑法第二百一十六條：
(行使偽造變造或登載不實之文書罪)
行使第二百十條至第二百十五條之文書者，依偽造、變造文書或登載不實事項或使登
載不實事項之規定處斷。
中華民國刑法第三百三十九條第一項：
(普通詐欺罪)
意圖為自己或第三人不法之所有，以詐術使人將本人或第三人之物交付者，處五年以
下有期徒刑、拘役或科或併科一千元以下罰金。
